【裁判字號】    99,易,2575
【裁判日期】    991231
【裁判案由】    詐欺
【裁判全文】
臺灣臺北地方法院刑事判決              99年度易字第2575號
公  訴  人  臺灣臺北地方法院檢察署檢察官
被      告  謝靜儀
            謝子閔
            林蘇育
上列被告因詐欺案件，經檢察官提起公訴（99年度偵字第15238
號），本院判決如下：
    主  文
謝靜儀幫助意圖為自己不法之所有，以詐術使人將本人之物交付
，處拘役伍拾日，如易科罰金，以新臺幣壹仟元折算壹日。緩刑
貳年。
謝子閔幫助意圖為自己不法之所有，以詐術使人將本人之物交付
，處拘役伍拾日，如易科罰金，以新臺幣壹仟元折算壹日。
林蘇育幫助意圖為自己不法之所有，以詐術使人將本人之物交付
，處拘役肆拾日，如易科罰金，以新臺幣壹仟元折算壹日。
    事  實
一、謝靜儀、謝子閔、林蘇育均明知金融帳戶為個人理財工具，
    申請開設金融帳戶並無任何特殊之限制，一般民眾皆可以存
    入最低開戶金額之方式申請之，且一個人可以在不同之金融
    機構申請多數之存款帳戶使用，取得甚易。而可預見時下以
    電話詐騙促使被害人以現金存款或操作銀行自動付款機而詐
    取金錢之行為甚為猖獗，且廣為媒體報導，並經政府有關機
    關呼籲，不要受騙。依一般人之社會生活經驗，苟不以自己
    名義申請開戶，卻向不特定人蒐集大量他人之帳戶供己使用
    ，其目的極可能利用該帳戶供作非法之用，又對交付帳戶供
    他人使用雖無必然遭該他人利用為遂行詐欺取財犯罪之確信
    ，惟：
  (一)謝靜儀竟仍以該他人縱持以遂行財產犯罪亦不違本意，而基
    於幫助他人為詐欺取財之不確定犯意，於民國99年4 月1 日
    16時許，在臺北市○○路京華城百貨公司之大門口，將其所
    有戶名為謝靜儀之合作金庫商業銀行中山分行（下稱合作金
    庫銀行）帳號000000000000000 號帳戶、中國信託商業銀行
    三重分行（下稱中國信託銀行）帳號000000000000號帳戶之
    提款卡，交付予姓名、年籍不詳自稱「張經理」之詐騙集團
    成員，並告知提款卡密碼。嗣該姓名、年籍不詳之成年男子
    所屬之詐騙集團成員旋基於意圖為自己不法所有之犯意，先
    後為下列行為：
    (1)該集團成員先在露天拍賣網站上張貼文章，佯稱欲拍賣NO
      KIA 廠牌N86 手機，而於99年4 月4 日，黃傑容上網得知
      該拍賣訊息，以致陷於錯誤，買受後，於99年4 月4 日下
      午1 時31分許，依指示匯款新臺幣（下同）6,500 元至謝
      靜儀所提供之上開中國信託銀行內。
    (2)該集團成員先在露天拍賣網站上張貼文章，佯稱欲拍賣沙
      發，而於99年4 月4 日22時許，彭瑞明上網得知該拍賣訊
      息，以致陷於錯誤，買受後，該集團成員於99年4月5日1
      時19分許，撥打電話予彭瑞明，向彭瑞明佯稱：需預先匯
      款4,000 元作為訂金等語，以致彭瑞明陷於錯誤，而於99
      年4 月5 日下午4 時44分許，依指示匯款4,000 元至謝靜
      儀所提供之上開合作金庫銀行帳戶內。
    (3)該集團成員於99年4 月5 日晚上9 時許，撥打電話予范利
      綺，向范利綺佯稱：因范利綺於網路購物後，誤設定為轉
      帳分期付款，要求操作提款機設備，解除設定等語，以致
      范利綺陷於錯誤，而於99年4 月5 日晚間，在位於臺北市
      中正區○○街○ 段19號超商店內，依指示操作提款機設備
      後，帳戶內存款22 ,998 元即遭轉帳至謝靜儀所提供之上
      開合作金庫銀行帳戶內。
    (4)該集團成員於99年4 月5 日晚上8 時30分許，撥打電話予
      石井千秋，向石井千秋佯稱：因石井千秋於網路購物後，
      誤設定為轉帳分期付款，要求操作提款機設備，取消設定
      等語，以致石井千秋陷於錯誤，而於99年4 月5 日20時26
      分許，依指示操作提款機設備後，帳戶內存款12,998元即
      遭轉帳至謝靜儀所提供之上開合作金庫銀行帳戶內。
  (二)謝子閔竟仍以該他人縱持以遂行財產犯罪亦不違本意，而基
    於幫助他人為詐欺取財之不確定犯意，於民國99年4 月6 日
    16時許，在臺北縣中和市○○路與中山路口之麥當勞，將其
    前配偶所有戶名為張美華之彰化銀行建成分行（下稱彰化銀
    行）帳號00000000000000號帳戶之帳號號碼告知姓名、年籍
    不詳自稱「葉經理」之詐騙集團成員。嗣該姓名、年籍不詳
    之成年男子所屬之詐騙集團成員旋基於意圖為自己不法所有
    之犯意，於99年4 月5 日晚上9 時許，撥打電話予范利綺，
    向范利綺佯稱：因范利綺於網路購物後，誤設定為轉帳分期
    付款，要求操作提款機設備，解除設定等語，以致范利綺陷
    於錯誤，於99年4 月5 日晚上6 時15分許，依指示以無摺存
    款方式將105,000 元存至謝子閔所提供之上開彰化銀行銀行
    帳戶內，該集團成員其中1 人即通知謝子閔協助領出款項，
    謝子閔於同99年4 月5 日下午6 時30分許，持上開張美華之
    提款卡提領91,000元交付予該自稱「葉經理」之詐騙集團成
    員。
  (三)林蘇育竟仍以該他人縱持以遂行財產犯罪亦不違本意，而基
    於幫助他人為詐欺取財之不確定犯意，於民國99年3 月底，
    將其所有戶名為林蘇育之嘉義郵局竹崎內埔支局（下稱郵局
    ）、帳號00000000000000號帳戶之存摺、提款卡，以郵寄方
    式寄送至新竹市○區○○路18弄1 號「大亞」公司予姓名、
    年籍不詳自稱「林小姐」之詐騙集團成員，並告知提款卡密
    碼。嗣該姓名、年籍不詳之成年男子所屬之詐騙集團成員旋
    基於意圖為自己不法所有之犯意，於99年4 月5 日晚上9 時
    許，撥打電話予范利綺，向范利綺佯稱：因范利綺於網路購
    物後，誤設定為轉帳分期付款，要求操作提款機設備，解除
    設定等語，以致范利綺陷於錯誤，依指示操作提款機設備後
    ，帳戶內存款30,006元即遭轉帳至林蘇育所提供之上開郵局
    帳戶內，該集團成員之其中1 人即以該提款卡將該贓款提領
    一空得手。
二、案經黃傑容、彭瑞明、范利綺、石井千秋訴由臺北市政府警
    察局中山分局報告臺灣臺北地方法院檢察署檢察官偵查起訴
    。
壹、程序方面：
    按被告以外之人於審判外之言詞或書面陳述，除法律有規定
    者外，不得作為證據。又被告以外之人於審判外之陳述，雖
    不符前4 條之規定，而經當事人於審判程序同意作為證據，
    法院審酌該言詞陳述或書面陳述作成時之情況，認為適當者
    ，亦得為證據。當事人、代理人或辯護人於法院調查證據時
    ，知有第159 條第1 項不得為證據之情形，而未於言詞辯論
    終結前聲明異議者，視為有前項同意，刑事訴訟法159 條第
    1 項、第159 條之5 分別定有明文。查證人黃傑容、彭瑞明
    、范利綺、石井千秋、張美華於警詢中所為之陳述，固係審
    判外之陳述而屬傳聞證據，惟檢察官、被告謝靜儀、謝子閔
    、林蘇育就上開審判外之陳述，於本院審理中，並不爭執證
    據能力，復未曾於言詞辯論終結前聲明異議，而本院審酌該
    等證人陳述作成時之情況，並無違法取證及證明力過低之瑕
    疵，亦認以之作為證據為適當，依前揭規定說明，自得為證
    據。
貳、實體方面：
一、上開犯罪事實，業據被告謝靜儀、謝子閔、林蘇育於本院行
    審判程序時坦承不諱（見本院99年12月23日審判筆錄第10頁
    ），核與證人黃傑容、彭瑞明、范利綺、石井千秋、張美華
    於警詢中證述情節相符合，並有卷附彰化銀行自動櫃員機交
    易明細表1 張、郵政自動櫃員機交易明細表1 張、中國信託
    銀行自動櫃員機交易明細表1 張、彰化銀行自動櫃員機交易
    明細表1 張郵政存簿儲金簿影本1 份、華南商業銀行臺北南
    門分行活期儲蓄存款影本1 份、露天拍賣電子郵件影本2 份
    、露天拍賣網頁列印資料1 份、合作金庫商業銀行99年5 月
    7 日合金中山字第0990001883號函暨所附開戶之印鑑卡、身
    份證影本及99年4 月5 日之交易明細資料1 份、中國信託商
    業銀行股份有限公司99年4 月30日中信銀字第099222712055
    59號函暨所附客戶相關資料1 份、彰化商業銀行建成分行99
    年4 月30日彰建成字第0990000997號函暨所附客戶往來資料
    1 份、中華郵政股份有限公司嘉義郵局99年4 月29日嘉營字
    第0990100282號函暨所附儲戶申請書及交易資料1 份、台新
    國際商業銀行99年5 月19日台新作文字第9907869 號函暨所
    附監視錄影畫面1 份、台新國際商業銀行99年5 月21日台新
    作文字第9907868 號函暨所附監視錄影畫面1 份、中國信託
    商業銀行股份有限公司99年5 月21日中信銀字第0992227120
    6367號函暨所附相關資料1 份、中國信託商業銀行股份有限
    公司99年5 月27日中信銀字第09922271206539號函暨所附相
    關資料1 份、台北富邦商業銀行股份有限公司營運作業部99
    年5 月28日營作字第099100027 3 號函暨所附資料1 份、玉
    山銀行個人金融事業處99年5 月27日玉山個（服）字第0990
    517053號函、家樂福電信股份有限公司99年4 月26日家樂福
    電信字第099040435 號函暨所附用戶基本資料1 份等在卷可
    稽，足徵被告謝靜儀等3 人前開各自自白與事實相符，洵堪
    採信。本案事證明確，被告謝靜儀等3 人之犯行，均洵堪認
    定，應皆予依法論科。
二、論罪部分：
  (一)被告謝靜儀部分
    核被告謝靜儀所為，係犯刑法第30條第1 項前段、第339 條
    第1 項之幫助詐欺取財罪。又該犯罪集團雖多次詐欺證人黃
    傑容、彭瑞明、范利綺、石井千秋，致其等陷於錯誤，而先
    後交付財物，惟被告謝靜儀僅以前開一次之幫助行為，幫助
    犯罪集團犯前開多次詐欺取財犯行，僅成立一次幫助犯罪行
    為，並依刑法第30條第2 項之規定，按正犯之刑減輕之。爰
    審酌被告謝靜儀提供帳戶幫助他人犯罪，致使真正犯罪者難
    以被查獲，助長詐欺犯罪風氣猖獗，破壞社會治安及金融秩
    序甚鉅，並使證人黃傑容、彭瑞明、范利綺、石井千秋等人
    受有損害，惟被告謝靜儀僅提供帳戶提款卡、密碼，尚未直
    接參與詐欺取財犯行，且非實際獲得暴利之人，情節顯較輕
    微情節顯較輕微，及參以其犯罪後坦承犯行並已賠償證人黃
    傑容6, 500元損失、證人彭瑞明4, 500元損失、證人范利綺
    22,998元損失、證人石井千秋12,998元損失，有此清償證明
    書、民事撤回支付命令狀、渣打銀行交易傳票影本各1 份、
    存款明細影本2 份在卷可稽，暨被告智識程度、素行良好等
    一切情狀，量處如主文所示之刑，並諭知易科罰金之折算標
    準。末查被告謝靜儀前未曾受有期徒刑以上刑之宣告，此有
    臺灣高等法院被告前案紀錄表1 份存卷可考，被告謝靜儀因
    一時失慮致犯本罪，且均已賠償證人黃傑榮等人損失，如前
    所述，其經此偵、審之教訓，自當知所惕勉而無再犯之虞，
    本院綜核各情認上開對被告所宣告之刑以暫不執行為適當，
    故併予宣告緩刑2 年，以啟自新。
  (二)被告謝子閔部分
    核被告謝子閔所為，係犯刑法第30條第1 項前段、第339 條
    第1 項之幫助詐欺取財罪。被告幫助犯罪集團犯前開詐欺取
    財犯行，應依刑法第30條第2 項之規定，按正犯之刑減輕之
    。爰審酌被告提供帳戶幫助他人犯罪，致使真正犯罪者難以
    被查獲，助長詐欺犯罪風氣猖獗，破壞社會治安及金融秩序
    甚鉅，並使證人范利綺受有損害，惟被告僅提供帳戶，尚未
    直接參與詐欺取財犯行，且非實際獲得暴利之人，情節顯較
    輕微，及參以其犯罪後坦承犯行並已賠償證人范利綺30,000
    元損失，有此郵政國內匯款執據影本1 份在卷可稽，暨被告
    智識程度、素行良好等一切情狀，量處如主文所示之刑，並
    諭知易科罰金之折算標準。
  (三)被告林蘇育部分
    核被告林蘇育所為，係犯刑法第30條第1 項前段、第339 條
    第1 項之幫助詐欺取財罪。被告幫助犯罪集團犯前開詐欺取
    財犯行，應依刑法第30條第2 項之規定，按正犯之刑減輕之
    。爰審酌被告提供帳戶幫助他人犯罪，致使真正犯罪者難以
    被查獲，助長詐欺犯罪風氣猖獗，破壞社會治安及金融秩序
    甚鉅，並使證人范利綺受有損害，惟被告僅提供帳戶提款卡
    、密碼，尚未直接參與詐欺取財犯行，且非實際獲得暴利之
    人，情節顯較輕微，及參以其犯罪後坦承犯行等一切情狀，
    量處如主文所示之刑，並諭知易科罰金之折算標準。
三、被告謝靜儀、林蘇育所交付之上開帳戶之提款卡或帳戶存摺
    等物品，雖係供犯罪所用之物，但均未經扣案，迄今仍未取
    回，且非義務沒收之物，爰不為沒收之諭知，附此敘明。
據上論斷，應依刑事訴訟法第452 條、第299 條第1 項前段，刑
法第30條第1 項前段、第2 項、第339 條第1 項、第41條第1 項
前段、第74條第1 項第1 款，刑法施行法第1 條之1 ，判決如主
文。
本案經檢察官徐仕瑋到庭執行職務。
中    華    民    國    99    年    12    月    31    日
                          臺灣臺北地方法院刑事第十七庭
                                審判長法  官  劉煌基

                                      法  官  楊雅清
                                      法  官  賴淑美
以上正本證明與原本無異。
如不服本判決應於收受送達後10日內向本院提出上訴書狀，並應
敘述具體理由；其未敘述上訴理由者，應於上訴期間屆滿後20日
內向本院補提理由書（均須按他造當事人之人數附繕）「切勿逕
送上級法院」。
                                      書記官  許翠燕
中    華    民    國   100    年    1     月    3     日
附錄本案論罪科刑法條：
刑法第339條
意圖為自己或第三人不法之所有，以詐術使人將本人或第三人之
物交付者，處五年以下有期徒刑、拘役或科或併科一千元以下罰
金。
以前項方法得財產上不法之利益或使第三人得之者，亦同。
前二項之未遂犯罰之。

司法院資訊處製作；財團法人民間司法改革基金會備份。
